臺灣高等法院高雄分院民事判決
                                    110年度上易字第248號
上  訴  人  李垣萱  
訴訟代理人  李育筠  
被 上訴 人  陳河瑞  
            鍾孟沸  
訴訟代理人  梁智豪律師
上列當事人間請求越界建築拆屋還地事件，上訴人對於中華民國
110年8月13日臺灣高雄地方法院110年度訴字第82號第一審判決
提起上訴，並為訴之追加，本院於110年12月15日言詞辯論終結
，判決如下：
    主  文
上訴及追加之訴均駁回。
第二審（含追加之訴）訴訟費用由上訴人負擔。
    事實及理由
一、被上訴人起訴主張：伊為原判決附表（下稱附表）一編號1
    所示不動產（下稱建物部分為13號房屋，土地部分為系爭土
    地）之所有權人，被上訴人陳河瑞、鍾孟沸則依序為附表一
    編號2、3所示不動產（下稱建物為12、14號房屋）之所有權
    人。詎12、14號房屋越界占用伊所有之系爭土地，如附表二
    編號1至7所示（按：附表二編號4至7 之門牌號碼誤載為13
    號，應更正為14號），爰依民法第767 條第1 項前段規定，
　　求為判決：陳河瑞應將如附表二編號1至3 所示之地上物拆
    除，並將占用之部分返還予上訴人；鍾孟沸應將如附表二編
    號4至7之地上物拆除，並將占用之部分返還予上訴人。
二、被上訴人均以：伊二人各就12、14號房屋，雖有增建行為，
    然增建部分並未越界占用系爭土地，縱有占用系爭土地，占
    用面積甚微，得依民法第796 條之1規定免除拆除義務，故
    上訴人請求為無理由等語，資為答辯。
三、原審判命被上訴人陳河瑞應將如原判決附圖（下稱附圖）Ａ
    部分所示範圍內之二樓左側鐵皮蓋板拆除，並將占用部分之
    土地返還上訴人，駁回上訴人其餘之訴。上訴人不服，上訴
    本院後，撤回部分上訴（指附表二編號1、5、7部分），並
    追加備位之訴，主張被上訴人如不拆除地上物，因陳河瑞如
    附表二編號3所示地上物侵害伊系爭土地所有權之使用利益
    ，應賠償伊新臺幣（下同）1萬元；鍾孟沸如附表二編號4、
    6所示地上物，侵害伊系爭土地所有權之上、下方，應各賠
    償伊1萬元、13萬元，合計14萬元。爰先位聲明：㈠原判決除
    確定部分外，不利於上訴人部分廢棄。㈡上開廢棄部分，陳
    河瑞應將如附表二編號3所示之地上物拆除，並將占用之土
    地返還予上訴人；鍾孟沸應將如附表二編號4 、6所示 之地
    上物拆除，並將占用之土地返還予上訴人；備位聲明：㈠陳
    河瑞應給付上訴人1 萬元。㈡鍾孟沸應給付上訴人14萬元（
    原審為被上訴人陳河瑞敗訴部分，未據聲明不服；上訴人基
    於同一基礎事實，於本院追加備位之訴，依侵權行為規定，
    請求損害賠償，程序上合乎民事訴訟法第446 條第1 項準用
    第255 條第1 項第2 款之規定，應予准許）。
四、不爭執事項：
  ㈠兩造各為附表一所示不動產之所有權人。
  ㈡陳河瑞於85年間取得附表一編號2所示不動產之所有權，並增
    建如附表二編號1至3所示之地上物。
  ㈢鍾孟沸於69年間取得附表一編號3所示不動產之所有權，並增
   建如附表二編號4至7所示之地上物。
五、本院判斷：
　㈠兩造分別為附表一所示不動產之所有權人；被上訴人於取得
    附表一編號2、3所示不動產後，分別增建如附表二所示之地
    上物等情，為兩造所不爭執。而附表二編號2、3所示地上物
    ，經原審法官於110年3月26日會同高雄市三民地政事務所人
    員赴現場履勘測量時，依上訴人訴訟代理人指出被上訴人占
    用系爭土地位置，及以紅色簽字筆標出房屋一樓測量範圍，
    即原審卷第105頁編號1照片標記①為12號房屋一樓磁磚與13
    號房屋一樓磁磚之交界，標記②為14號房屋一樓磁磚最接近1
    3號建物一樓磁磚之交界，指示高雄市三民地政事務所就12
    號房屋部分，測量標記①位置之磁磚，有無占用上訴人之土
    地，及建築至原審卷第106頁編號3、4照片標記③所示範圍之
    建物有無占用上訴人土地；就14號房屋部分，測量原審卷第
    106頁編號3、4照片標記②④所示範圍之建物，有無占用上訴
    人土地等情，有勘驗筆錄及照片可稽（原審卷第101至106頁
    ）。嗣由三民地政事務所於110年4月23日函覆原審測繪結果
    ，僅附圖所示Ａ部分12樓房屋2樓左側鐵皮蓋板部分占用系爭
    土地（即原審判命陳河瑞應拆除返還部分），1樓使用部分
    在各自範圍內，有三民地政事務所110年4月23日函檢附之土
    地複丈成果圖足稽（原審卷第109頁）。
　㈡上訴人雖主張：12號房屋一樓後方鐵皮屋雨遮應退縮12公分
    返還伊供擺放排水管空間，此部分原審未審酌；原審法官要
    伊以原審卷105頁編號1照片標記②磁磚界線作為12號房屋與1
    4號房屋界線，以測量13號房屋之邊界線，伊心理無法接受
    ，當下只能暫順法官之意，但此②標示之位置不正確，應該
    以舊電管右側伊13號房屋磁磚與14號房屋磁磚之界線為基準
    線往上延伸測量才正確，原審法官指示三民地政事務所測量
    人員測量之範圍及位置與事實有違背，請求重新再定測量點
    及測量上開地上物占用位置，並請國家測量單位測量云云。
    惟本院依上訴人之聲請，準備函請國土測繪中心派員赴現場
    會同勘測（上訴人訴訟代理人於本院準備程序陳明願意拆除
    其13號房屋二樓所搭建會擋住測量雷射線而疑似違建之採光
    罩，以利測量，見本院卷第97頁）而通知上訴人履勘現場期
    日時，上訴人具狀主張不實施測量（本院卷第138頁）。而
    附表二編號3、4 、6所示之地上物，有無占用系爭土地，需
    專業測量人員鑑測始能確認，被上訴人既否認有上訴人所主
    張越界占用之事實，上訴人又主張不實施測量，本院無從僅
    憑上訴人之主張及所提出附卷之各照片影本，據以推論上開
    地上物有占用系爭土地之事實，更遑論該地上物實際占用系
    爭土地之位置及面積為何，故而上訴人主張附表二編號3、4
     、6所示地上物越界占用系爭土地，自非有據，及其備位主
    張如被上訴人不拆除該地上物，應賠償伊所受損害，亦屬無
    據。
六、綜上所述，上訴人依民法第767條第1項前段規定，請求陳河
    瑞應將附表二編號3之地上物拆除，並將占用之土地返還予
    上訴人；鍾孟沸應將附表二編號4、6之地上物拆除，並將占
    用之土地返還予上訴人，均非正當，不應准許。原審為上訴
    人敗訴之判決，並無不合。上訴意旨指摘原判決此部分不當
    ，求予廢棄改判，為無理由，應駁回其上訴。又上訴人備位
    之訴，亦無理由，應予駁回。兩造其餘攻防及所用證據，經
    本院斟酌後，認為均不足以影響本判決結果，爰不逐一論列
    ，附此敘明。
七、據上論結，本件上訴及追加之訴均為無理由，判決如主文。
中　　華　　民　　國　 110　　年　　12　　月　　28　　日
                            民事第四庭
                                審判長法  官  甯  馨
                                      法  官  何悅芳
                                      法  官  徐文祥
以上正本證明與原本無異。
本件不得上訴。
中　　華　　民　　國　　110 　年　　12　　月　　28　　日
                                      書記官  王居珉